臺灣臺中地方法院民事判決
111年度訴字第2093號
原      告  陳國維  
                      送達處所：臺中市○○區○○路○段000號00樓之0
訴訟代理人  蘇文俊律師
複  代理人  王羿文律師
被      告  鉅鎰工程有限公司

兼
法定代理人  吳智信  
上列當事人間請求返還借款事件，本院於民國111年9月14日言詞
辯論終結，判決如下：
    主    文
被告吳智信應給付原告新臺幣440萬元，及其中400萬元自民國11
1年8月8日起至清償日止，按年息百分之5計算之利息。
訴訟費用由被告吳智信負擔。
    事實及理由
壹、程序部分
一、按訴狀送達後，原告不得將原訴變更或追加他訴，但擴張或
    減縮應受判決事項之聲明者，不在此限，民事訴訟法第255
    條第1項第3款定有明文。原告於起訴時，原請求先位聲明㈠
    ：被告吳智信應給付原告新臺幣（下同）440萬元並自起訴
    狀繕本送達翌日起至清償日止按年息百分之5計算之利息。
    備位聲明㈠：被告鉅鎰工程有限公司（下稱鉅鎰公司）及吳
    智信應連帶給付原告440萬元並自起訴狀繕本送達翌日起至
    清償日止按年息百分之5計算之利息。嗣於民國111年9月14
    日，當庭變更先位聲明㈠為：吳智信應給付原告440萬元，其
    中400萬元並自起訴狀繕本送達翌日起至清償日止，按年息
    百分之5計算之利息。備位聲明㈠為：鉅鎰公司及吳智信應連
    帶給付原告440萬元，其中400萬元並自起訴狀繕本送達翌日
    起至清償日止，按年息百分之5計算之利息。核原告所為之
    變更，為減縮利息請求之聲明，合於前開規定，自屬適法。
二、被告經合法通知，未於言詞辯論期日到場，核無民事訴訟法
    第386條所列各款情形，爰依原告之聲請，由其一造辯論而
    為判決。　
貳、實體部分
一、原告主張：吳智信為鉅鎰公司之負責人，鉅鎰公司現已無營
    業。原告曾多次借款予吳智信，吳智信於收受原告之匯款後
    ，即由鉅鎰公司簽發支票予原告作為擔保，支票快屆期時，
    會開立新的支票與原告交換，原告即將原有支票寄回予吳智
    信。被告於108年6、7月間及109年7、8月間，分別向原告借
    款各200萬元，約定清償期均為1年，利息均為年利1分，原
    告分別於108年7月2日、109年8月3日各匯入200萬元至吳智
    信所指定鉅鎰公司之帳戶，前開兩筆借款因吳智信未清償已
    衍生利息各20萬元，嗣經吳智信以上開換票方式，交付如附
    表所示之支票（下稱系爭支票）予原告作為擔保。詎系爭支
    票因存款不足及拒絕往來戶均遭退票，吳智信共積欠原告44
    0萬元尚未清償，爰先位依民法第474條第1項、第478條規定
    ，請求吳智信返還440萬元予原告。又倘認本件借款關係係
    存在於原告與鉅鎰公司間，吳智信為鉅鎰公司執行公司業務
    向原告借款，原告已將借款匯入鉅鎰公司之帳戶，並由鉅鎰
    公司簽發系爭支票予原告，然借款尚未清償致原告受有損害
    ，原告自得備位依公司法第23條第2項規定，請求被告連帶
    負賠償責任等語。並聲明：㈠先位聲明：吳智信應給付原告4
    40萬元，其中400萬元並自起訴狀繕本送達翌日起至清償日
    止，按年息百分之5計算之利息。㈡備位聲明：鉅鎰公司及吳
    智信應連帶給付原告440萬元，其中400萬元並自起訴狀繕本
    送達翌日起至清償日止，按年息百分之5計算之利息。
二、被告未於言詞辯論期日到場，亦未提出之書狀作何聲明或陳
    述。
三、本院得心證之理由：
  ㈠按稱消費借貸者，謂當事人約定，一方移轉金錢或其他代替
    物之所有權於他方，而他方以種類、品質、數量相同之物返
    還之契約；借用人應於約定期限內，返還與借用物種類、品
    質、數量相同之物；遲延之債務，以支付金錢為標的者，債
    權人得請求依法定利率計算之遲延利息，但約定利率較高者
    ，仍從其約定利率，民法第474條第1項、第478條、第233條
    第1項分別定有明文。
  ㈡原告主張之上開事實，業據其提出經濟部商工登記公示資料
    查詢服務、原告與吳智信之LINE對話紀錄截圖、匯款申請書
    、系爭支票、退票理由單影本（見本院卷第17頁至第31頁）
    為證，而被告已於相當時期受合法通知，未於言詞辯論期日
    到場爭執，亦未提出書狀答辯供本院斟酌，依民事訴訟法第
    280條第3項視同自認，堪信原告主張為真實。原告依消費借
    貸法律關係，請求吳智信給付440萬元，應屬有據。
  ㈢按給付有確定期限者，債務人自期限屆滿時起，負遲延責任
    。給付無確定期限者，債務人於債權人得請求給付時，經其
    催告而未為給付，自受催告時起，負遲延責任。其經債權人
    起訴而送達訴狀，或依督促程式送達支付命令，或為其他相
    類之行為者，與催告有同一之效力，民法第229條第1項及第
    2項定有明文。又遲延之債務，以支付金錢為標的者，債權
    人得請求依法定利率計算之遲延利息，但約定利率較高者，
    仍從其約定利率，應付利息之債務，其利率未經約定，亦無
    法律可據者，週年利率為百分之5，民法第233條第1項及第2
    03條亦有明文。本件原告對吳智信之金錢債權，核屬無確定
    期限之給付，原告之民事起訴狀繕本係於111年7月28日寄存
    送達吳智信（見本院卷第47頁），於111年8月7日生送達效
    力。從而，原告請求吳智信就本金400萬元部分，自起訴狀
    繕本送達吳智信翌日即111年8月8日起至清償日止，按年息
    百分之5計算之遲延利息，亦屬有據。
  ㈣綜上所述，原告依金錢消費借貸之法律關係，請求吳智信給
    付440萬元，及其中400萬元自111年8月8日起至清償日止，
    按年息百分之5計算之利息，為有理由，應予准許。
四、本件原告先位之訴，既有理由，則其備位之訴，本院即無再
    予審究之必要，併此敘明。
五、本件事證已臻明確，原告其餘主張陳述及所提之證據，經審
    酌後認為均不足以影響本判決之結果，爰不逐一論列，附此
    敘明。
六、訴訟費用負擔之依據：民事訴訟法第78條。　
中　　華　　民　　國　　111 　年　　10　　月　　12　　日
                  民事第一庭    法  官  蔡孟君
正本係照原本作成。
如對本判決上訴，須於判決送達後20日內向本院提出上訴狀。如
委任律師提起上訴者，應一併繳納上訴審裁判費。
中　　華　　民　　國　　111 　年　　10　　月　　12　　日
                                書記官  鄭雅雲
附表：
編號 發  票  日（民國） 支票號碼  支票帳號 付款人 發票人 受款人 票 面 金 額（新臺幣） 1 110年6月25日 QZ0000000 000000000 華南商業銀行中科分行 鉅鎰工程有限公司 陳國維 200萬元 2 110年6月30日 QZ0000000 000000000 華南商業銀行中科分行 鉅鎰工程有限公司 陳國維 20萬元 3 110年7月31日 SDZ0000000 000000-0 台中商業銀行中正分行 鉅鎰工程有限公司 陳國維 220萬元